【裁判字號】    92,聲,2936
【裁判日期】    921229
【裁判案由】    發還贓證物
【裁判全文】
臺灣桃園地方法院刑事裁定                        九十二年度聲字第二九三六號
    聲  請  人  呂寶蓮
    被      告  甲○○
右列聲請人聲請發還贓證物案件，本院裁定如左：
    主  文
聲請駁回。
    理  由
一、聲請意旨略以：聲請人呂寶蓮係被告甲○○涉犯贓物案件（本院九十二年度易字
    第五四八號）之被害人，聲請人呈繳贓物金戒指乙件在案，茲該案已於九十二年
    十二月一日判決，爰聲請本院裁定准予發還。
二、按「扣押，除由法官或檢察官親自實施外，得命檢察事務官、司法警察官或司法
    警察執行。命檢察事務官、司法警察官或司法警察執行扣押者，應於交與之搜索
    票內記載其事由。」、「有左列情形之一者，檢察官、檢察事務官、司法警察官
    或司法警察，雖無搜索票，得逕行搜索住宅或其他處所：一因逮捕被告、犯罪嫌
    疑人或執行拘提、羈押，有事實足認被告或犯罪嫌疑人確實在內者。二因追躡現
    行犯或逮捕脫逃人，有事實足認現行犯或脫逃人確實在內者。三有明顯事實足信
    為有人在內犯罪而情形急迫者。檢察官於偵查中確有相當理由認為情況急迫，非
    迅速搜索，二十四小時內證據有偽造、變造、湮滅或隱匿之虞者，得逕行搜索，
    或指揮檢察事務官、司法警察官或司法警察執行搜索，並層報檢察長。前二項搜
    索，由檢察官為之者，應於實施後三日內陳報該管法院；由檢察事務官、司法警
    察官或司法警察為之者，應於執行後三日內報告該管檢察署檢察官及法院。法院
    認為不應准許者，應於五日內撤銷之。第一項、第二項之搜索執行後未陳報該管
    法院或經法院撤銷者，審判時法院得宣告所扣得之物，不得作為證據。」「扣押
    物若無留存之必要者，不待案件終結，應以法院之裁定或檢察官命令發還之；其
    係贓物而無第三人主張權利者，應發還被害人。扣押物，因所有人、持有人或保
    管人之請求，得命其負保管之責，暫行發還。」，刑事訴訟法第一百三十六條、
    第一百三十一條、第一百四十二條分別定有明文。從而，法院僅得就檢察事務官
    、司法警察官、司法警察經合法程序扣押所取得之本案扣押物審酌有無留存之必
    要。
三、經查，本件被告甲○○所涉贓物案件，被害人呂寶蓮所有之金戒指一枚並非依法
    扣押之物，是本件聲請人之聲請，於法未合，應予駁回。復且，聲請人所有之上
    開金戒指業經被告甲○○出典予不知情之第三人「誠信當鋪」，是聲請人宜另尋
    民事途徑解決，附此敘明。
據上論斷，應依刑事訴訟法第二百二十條，裁定如主文。
中      華      民      國     九十二     年     十二     月   二十九   日
                              臺灣桃園地方法院刑事第十庭
  審判長法  官   江澤民
                                        法  官   蔡和憲
                                        法  官   李桂英
右正本證明與原本無異。
如不服本裁定，應於裁定送達後五日內向本院提出抗告狀。
                                        書記官   張淑芬
中        華        民        國   九十二   年   十二   月    二十九    日


司法院資訊處製作；財團法人民間司法改革基金會備份。
